臺灣士林地方法院民事判決　　　　　　　 95年度訴字第688號
原　　　告　財團法人汽車交通事故特別補償基金
　　　　　　　　　　　　樓
法定代理人　己○○
訴訟代理人　乙○○
　　　　　　甲○○
　　　　　　壬○○
被　　　告　辛○○
上列當事人間損害賠償事件，本院於民國96年3 月13日言詞辯論
終結，判決如下：
    主  文
被告應給付原告新台幣壹佰伍拾萬元，及自民國九十五年十二月
十三日起至清償日止，按年息百分之五計算之利息。
訴訟費用新台幣壹萬伍仟捌佰伍拾元由被告負擔。
    事實及理由
一、本件被告經合法通知，未於最後言詞辯論期日到場，核無民
    事訴訟法第386 條所列各款情形，爰依原告之聲請，由其一
    造辯論而為判決。
二、原告起訴主張：被告於民國94年7 月3 日晚間11時16分許，
    駕駛車牌號碼LE-7318 號自小客車，行經台北市○○路與大
    興路口時，因未注意車前狀況，撞及被害人徐春金，致徐春
    金死亡。而前揭肇事車輛，被告並未依強制汽車責任保險法
    之規定投保強制汽車責任保險，原告為保障車禍事故之受害
    人，已依強制汽車責任保險法第40條第1 項第2 款之規定，
    據被害人徐春金遺屬之請求，給付新台幣（下同）150 萬元
    之補償金。則原告自得依同法第42條第2 項之規定，於前述
    補償範圍內，代位行使徐春金遺屬對被告之損害賠償請求權
    ，而向被告求償150 萬元。又被害人徐春金之遺屬於上開事
    故發生後，已提起刑事附帶民事訴訟向被告請求損害賠償；
    因原告於本件係代位渠等向被告求償，是求償之內容，應援
    引渠等於該事件之主張等語；並聲明：被告應給付原告150
    萬元，及自起訴狀繕本送達翌日起至清償日止，按年息5 ％
    計算之利息。
三、被告則以：被告所有上開車輛雖未依法投保強制汽車責任險
    ，對原告已給付150 萬元補償金予徐春金之家屬乙節，亦無
    爭執。然徐春金並非被告撞死，當時被告駕車停等紅綠燈，
    徐春金的手卡到路邊停等的機車而倒臥在被告車前，當時被
    告並沒有看見，待燈號變為綠燈，被告車輛起步右轉始發現
    壓過徐春金，徐春金既未行走斑馬線，而係走在斑馬線與停
    等線之間，依照路權的觀念，被告並無過失云云，資為抗辯
    ；並聲明：原告之訴駁回。
四、經查，被告係於94年7 月3 日晚間11時30分許，駕駛車牌號
    碼LE-7318 號自小客車，行經台北市○○區○○路與大業路
    交岔口停等紅燈，於綠燈起步後，該車輾壓已倒臥地面之徐
    春金，致徐春金因胸部挫傷併內出血，導致失血性休克死亡
    ；且被告就該肇事車輛並未投保汽車強制責任險；原告並已
    依強制汽車責任保險法給付新台幣150 萬元予徐春金之家屬
    等情，已為兩造所不爭執（見本院95年12月12日、96年3 月
    13日言詞辯論筆錄），並有臺北市政府交通大隊道路交通事
    故證明書、財團法人汽車交通事故特別補償基金補償金理算
    書、匯款委託書、相驗屍體證明書、道路交通事故現場圖、
    補充資料表各乙紙（以上均影本）為證，應與事實相符。且
    本件經於96年3 月13日言詞辯論期日整理兩造爭點為：
    1.被告對徐春金之死亡是否應負過失侵權行為損害賠償責任
      ？
    2.徐春金對車禍之發生是否與有過失？
    3.原告如得請求被告給付損害賠償，所得請求之金額若干？
    以下茲論述之。
  (一)首按，汽車行駛時，駕駛人應注意車前狀況，並隨時採取必
    要之安全措施，道路交通安全規則第94條第3 項定有明文。
    且所謂「汽車行駛」時，係指駕駛人駕駛汽車由起駛至熄火
    ，一切使用道路，可能因汽車本身特性，而對其他使用道路
    者之生命、身體及財產安全有所侵害可能之狀態者而言。經
    查，被告雖抗辯：伊於現場停等紅綠燈時，並未看見徐春金
    倒臥於地面，且被害人徐春金並未行走斑馬線，而係走在斑
    馬線與停等線之間，依照路權的觀念，伊並無過失云云。然
    查，有關上開車禍發生之經過，已據目擊車禍發生之證人葉
    永祥於被告被訴過失致死罪嫌之本院94年度交易字第317 號
    刑事案件中證稱：伊為肇事地點對街住戶，自三樓陽台目擊
    大興路方向汽、機車停等紅燈之際（機車在汽車前方），有
    行人從人行道上跌下來，倒在汽車、機車之間，距離汽車約
    150 公分，跌下來時碰到機車後座，號誌轉為綠燈，機車前
    行，並沒有撞倒行人，汽車跟著啟動，前輪壓過行人等語明
    確。且系爭交通事故發生時雖值深夜，然現場燈光明亮、視
    距良好、路面平坦之情；亦經上開刑事案件承審法官親至現
    場勘驗確認無誤；該案承審法官復依證人葉永祥上揭證詞，
    模擬車禍現場之位置及視距，亦確認如有行人於汽車前1.5
    公尺倒臥，仍應為汽車駕駛人所能見聞等情，有95年4 月24
    日刑事勘驗筆錄附於該刑事案卷內足稽，並經調取該案卷證
    查閱無誤。是雖被害人徐春金於行走之際不慎倒臥於車道內
    ，已侵害被告行車之路權，於該車禍事故之發生亦顯有過失
    ；然被告依車禍當時客觀情狀，既可注意行人徐春金倒臥車
    前之動態；竟於行經肇事地停等紅綠燈時，疏未注意車前有
    行人倒臥車道之動態，而於綠燈之際即貿然啟動致輾壓徐春
    金胸部致發生徐春金死亡之結果，所為確屬過失之不法侵權
    行為無疑；且其行為與被害人徐春金死亡結果間之因果關係
    ，亦堪予認定。從而，原告主張：被害人徐春金係因被告過
    失之不法侵害行為致死等語，自堪予憑採。
  (二)按因故意或過失，不法侵害他人之權利者，負損害賠償責任
    ；不法侵害他人致死者，對於支出醫療及增加生活上需要之
    費用或殯葬費之人，亦應負損害賠償責任；被害人對於第三
    人負有法定扶養義務者，加害人對於該第三人亦應負損害賠
    償責任；不法侵害他人致死者，被害人之父母、子女及配偶
    ，雖非財產上之損害，亦得請求賠償相當之金額，民法第18
    4 第1 項前段、第192 條、第194 條分別定有明文。查被害
    人徐春金因被告過失之不法侵害行為致死乙節，已如前述，
    則原告主張：被告應依前揭規定對上開權利人負侵權行為之
    損害賠償責任等語，於法即無不合。惟損害之發生或擴大，
    被害人與有過失者，法院得減輕賠償金額，或免除之，民法
    第217 條第1 項定有明文；是本院審酌前開車禍發生之過失
    情節及原因力大小，認被害人徐春金過失情節較重，應負60
    ％之過失責任，被告過失情節較輕，應負40％之過失責任；
    並應依上開過失責任比例認定被告所應負損害賠償之金額。
  (三)再按，強制汽車責任保險法第7 條規定：「因汽車交通事故
    致受害人傷害或死亡者，不論加害人有無過失，請求權人得
    依本法規定向保險人請求保險給付或向財團法人汽車交通事
    故特別補償基金請求補償」、第40條第1 項規定：「汽車交
    通事故發生時，請求權人因下列情事之一，未能依本法規定
    向保險人請求給付保險給付者，得於本法規定之保險金額範
    圍內，向特別補償基金請求補償：.... 二 、事故汽車為未
    保險汽車」、第42條第1 項、第2 項則規定：「特別補償基
    金依第40條規定所為之補償，視為損害賠償義務人損害賠償
    金額之一部分，損害賠償義務人受賠償請求時，得扣除之。
    特別補償基金於給付補償金額後，得代位行使請求權人對於
    損害賠償義務人之請求權；但其所得請求之數額，以補償金
    額為限」。經查：原告於本件汽車事故發生後，因被告所駕
    駛之肇事車輛為未保險汽車，已依上開規定給付請求權人即
    被害人徐春金之母、配偶及子女保險金額150 萬元，已如前
    述。則原告主張得依強制汽車責任保險法第42條第2 項規定
    ，代位行使請求權人對被告之侵權行為損害賠償請求權，自
    屬有據。
  (四)而查，被害人徐春金因本件車禍事故死亡，就有關喪葬費用
    支出部分，已據證人庚○○到庭提出合計224,000 元之塔位
    及永久管理費等發票及收據影本為據；並為被告所不爭執（
    見本院96年1 月19日言詞辯論筆錄）；核應屬喪葬所必要之
    費用。是依上開過失比例核算後，被告就喪葬費用支出應負
    之損害賠償應為89,600元。而除喪葬費用之支出外，被害人
    徐春金之母徐曾滿妹、配偶庚○○及子女戊○○、丁○○、
    丙○○均主張受有精神上之損害，其中徐曾滿妹、庚○○訴
    請被告給付精神慰撫金各100 萬元、戊○○、丁○○及丙○○則請求給付精神慰撫金各80萬元；徐曾滿妹及庚○○並另
    主張受有扶養費之損害各30萬元等情，則有本院95年度交附
    民字第61號刑事附帶民事訴訟起訴狀影本乙份存卷可據。爰
    審酌被害人徐春金分別為徐曾滿妹之子，庚○○之夫，戊○○、丁○○、丙○○之父，因本件車禍事故致死，渠等自均
    受有精神上極大之痛苦。是經斟酌本件事故發生情況、被告
    過失之情節，及卷附稅務電子閘門財產所得調件明細表所示
    上開請求權人與被告之經濟能力等一切情狀，併依前開過失
    比例計算後，認徐曾滿妹、庚○○、戊○○、丁○○、丙○○所得請求精神慰撫金，應各以50萬元、50萬元、15萬元、
    15萬元、15萬元為適當。則僅以上開請求權人所得請求之精
    神慰撫金及喪葬費支出之損害賠償，即已超逾原告所給付補
    償金150 萬元之數。從而，原告以所補償之金額150 萬元，
    代位向被告請求給付，於法自無不合。
五、綜上所述，原告依強制汽車責任保險法第42條第2 項之規定
    ，請求被告給付150 萬元，及自起訴狀繕本送達翌日即95年
    12月13日起至清償日止，按年息5 ％計算之利息，為有理由
    ，應予准許。併依職權確定本件訴訟費用15,850元由被告負
    擔。
六、因本件事證已臻明確，兩造其餘主張陳述及所提之證據，經
    審酌均與判決結果不生影響，爰不一一論列，附此敘明。
七、據上論結，原告之訴為有理由，依民事訴訟法第385 條第1
    項前段、第78條、第87條第1 項判決如主文。
中　　華　　民　　國　　96　　年　　3 　　月　　27　　日
                  民事第二庭  法  官  李瑜娟
以上正本證明與原本無異。
如對本判決上訴須於判決送達後20日內向本院提出上訴狀。
中　　華　　民　　國　　96　　年　　4 　　月　　2 　　日
                              書記官  李秀蘊
